【裁判字號】    95,訴,1637
【裁判日期】    950814
【裁判案由】    強盜等
【裁判全文】
臺灣高雄地方法院刑事判決              95年度訴字第1637號
公  訴  人  臺灣高雄地方法院檢察署檢察官
被      告  乙○○
                    （現另案於台灣高雄第二監獄執行中）
指定辯護人  柯淵波律師
上列被告因強盜等案件，經檢察官提起公訴（95年度偵字第8612
號），本院判決如下：
    主  文
乙○○攜帶兇器竊盜，因脫免逮捕，而當場施以強暴，累犯，處
有期徒刑柒年貳月。扣案之鐵鎚壹支、一字型螺絲起子壹支，均
沒收。
    事  實
一、乙○○前因施用毒品案件，經本院以92年度訴字第2559號判
    決判處有期徒刑8 月確定，於民國94年4 月8 日執行完畢。
    詎仍不知悔改，復與丙○○（由本院另行審理中）共同基於
    意圖為自己不法所有之竊盜犯意聯絡，於95年2 月5 日18時
    許，攜帶其所有客觀上可對人之生命、身體、安全構成威脅
    ，具有危險性之鐵鎚及一字型螺絲起子各1 支，一同前往內
    部設置有二十四小時營業商家，位於高雄市新興區○○○路
    4 號之「啟安商業大樓」，以該鐵鎚及一字型螺絲起子作為
    工具，由丙○○負責將該大樓樓梯之止滑銅條撬起，乙○○
    則負責將止滑銅條搬運至樓下之方式，共同竊取該大樓所有
    之樓梯止滑銅條100 公斤（價值約新台幣50,000元），得手
    後，由乙○○將竊得之止滑銅條背於肩上，行至該大樓一樓
    逃生門出入口欲離去之際，適為該大樓管理員甲○○發現，
    而上前自乙○○身後以一手壓住其背上所扛止滑銅條，一手
    勒住其脖子之方式，欲加以攔阻並逮捕之，雙方因而發生拉
    扯，乙○○為達脫免逮捕之目的，竟單獨起意，在拉扯過程
    中，多次握拳朝甲○○頭部揮打，並伸腳踢向甲○○，而以
    此方式當場對甲○○施以強暴行為，幸甲○○閃躲得當而未
    受傷，乙○○趁機掙脫後，隨即跳上適停在該大樓前方之一
    輛自小貨車上，要求該自小貨車司機搭載其離去，甲○○見
    狀，旋亦跳上該自小貨車抓住乙○○之身體，乙○○承前為
    圖脫免逮捕之目的，乃再接續以腳踹向、頂向甲○○，並以
    雙手猛推甲○○，欲將甲○○推落自小貨車之行為而施以強
    暴，幸仍因甲○○閃避得宜而未受傷。嗣經警據報到場制伏
    逮捕乙○○，並循線查獲丙○○，而扣得前開乙○○所有，
    供犯罪所使用之鐵鎚及一字型螺絲起子各1 支。
二、案經高雄市政府警察局新興分局報請台灣高雄地方法院檢察
    署檢察官偵查起訴。
    理  由
一、證據能力方面：
  (一)按被告以外之人於審判外之言詞或書面陳述，除法律有規定
    者外，不得作為證據，刑事訴訟法第159 條固定有明文，惟
    被告以外之人於審判外之陳述，雖不符同法第159 條之1 至
    之4 規定，而經當事人於審判程序同意作為證據，法院審酌
    該言詞陳述或書面陳述作成時之情況，認為適當者，亦得為
    證據。又當事人、代理人或辯護人於法院調查證據時，知有
    第159 條第1 項不得為證據之情形，而未於言詞辯論終結前
    聲明異議者，視為有前項之同意，此亦據同法159 條之5 規
    定甚明。查本件證人即共同被告丙○○及證人甲○○於警詢
    中之陳述，雖均為被告乙○○以外之人於審判外之陳述，屬
    於傳聞證據，惟檢察官及被告、辯護人於審判程序均同意以
    上開證人於司法警察調查中所為之陳述，作為證據，然警詢
    筆錄均經各該證人閱後簽名或按捺指紋，其真實性及程序之
    正當性，應無疑義，本院審酌上開言詞陳述作成時之證據取
    得過程並無瑕疵，且與待證事實具有關連性等情況，認為適
    當，應認依刑事訴訟法第159 條之5 第1 項之規定，得為證
    據，有證據能力。
  (二)另按被告以外之人於偵查中向檢察官所為陳述，除顯有不可
    信之情況者外，得為證據，刑事訴訟法第159 條之1 第2 項
    定有明文。偵查中對被告以外之人（包括證人、鑑定人、告
    訴人、被害人及共同被告等）所為之偵查筆錄，或被告以外
    之人向檢察官所提之書面陳述，性質上均屬傳聞證據。惟現
    階段刑事訴訟法規定檢察官代表國家偵查犯罪、實施公訴，
    依法其有訊問被告、證人及鑑定人之權，證人、鑑定人且須
    具結，而實務運作時，檢察官偵查中向被告以外之人所取得
    之陳述，原則上均能遵守法律規定，不致違法取供，其可信
    度極高，職是，被告以外之人前於偵查中已具結而為證述，
    除反對該項供述得具有證據能力之一方，已釋明「顯有不可
    信之情況」之理由外，不宜以該證人未能於審判中接受他造
    之反對詰問為由，即遽指該證人於偵查中之陳述不具證據能
    力。本件證人甲○○於檢察官偵查中所為之陳述，既已依法
    具結，且復無證據足認其於檢查官偵查中之供述有何顯不可
    信之情況，依上說明，其於偵查中之證言自具有證據能力。
  (三)除前三條之情形外，下列文書亦得為證據：一除顯有不可信
    之情況外，公務員職務上製作之紀錄文書、證明文書。二除
    顯有不可信之情況外，從事業務之人於業務上或通常業務過
    程所須製作之紀錄文書、證明文書。三除前二款之情形外，
    其他於可信之特別情況下所製作之文書，刑事訴訟法第159
    條之4 定有明文。查：(1)卷附高雄市政府警察局扣押筆錄及
    扣押物品目錄表各1 份，雖為被告以外之人於審判外所為之
    書面陳述，屬於傳聞證據，然乃公務員於職務上製作，經常
    處於可受公開檢查之狀態，設有錯誤，甚易發現而予及時糾
    正之紀錄文書及證明文書，應屬刑事訴訟法第159 條之4 第
    1 款所稱之紀錄文書及證明文書，又查無證據證明上開書面
    陳述，顯有不可信之情況，揆諸前揭規定，應認得為證據，
    而有證據能力。(2)贓物認領保管單乃被害人所簽名表示收到
    發還扣案之樓梯止滑銅條100 公斤，為被告以外之人於審判
    外就其已領回贓物領據上所記載財物之書面陳述，雖屬傳聞
    證據，依刑事訴訟法第159 條第1 項之規定，原則上不具證
    據能力，惟衡諸卷附贓物認領保管單所載被害人領回之財物
    名稱及數量，與前開公務員職務上所製作之扣押物品目錄表
    上所記載之物品品名及數量相符，堪認該贓物認領保管單乃
    係於可信之特別情況下所製作，應屬刑事訴訟法第159 條之
    4 第3 款所稱之其他於可信之特別情況下所製作之文書，得
    為證據，而具有證據能力。
  (四)再按，傳聞法則乃對於被告以外之人於審判外之言詞或書面
    陳述，亦即針對被告以外之人於審判外以言詞或書面所為之
    供述證據所為之規範。卷附查獲贓證照片4 幀，乃以科學、
    機械之方式，對於當時拍攝狀況所為忠實且正確之記錄，性
    質上並非供述證據，自無刑事訴訟法第159 條第1 項規定之
    適用，附此敘明。
二、認定犯罪事實所憑之證據及理由：
  (一)訊據被告乙○○對於上揭時地，與丙○○共同攜帶兇器竊取
    「啟安商業大樓」所有樓梯止滑銅條之事實固坦承不諱，惟
    矢口否認有何為脫免逮捕，而當場施以強暴之準強盜犯行，
    辯稱：伊竊盜而為證人甲○○發現後，即欲逃跑離開，當時
    係證人抓住伊衣服，伊並未與證人發生拉扯，亦未有毆打證
    人頭部及推證人之行為云云；辯護人則辯護以：被告與證人
    甲○○發生拉扯，僅係屬被告為排除被拖拉逮捕之被動抵抗
    行為，倘若未有客觀上對證人之身體或自由，實施積極的強
    暴脅迫等積極侵害行為，尚不能謂與準強盜罪之構成要件相
    符云云。
  (二)經查：
  (1)被告於95年2 月5 日18時許，夥同具有竊盜犯意聯絡之共同
    被告丙○○，攜帶被告所有客觀上可對人之生命、身體、安
    全構成威脅，具有危險性之鐵鎚及一字型螺絲起子各1 支，
    一同前往內部設置有二十四小時營業商家，位於高雄市新興
    區○○○路4 號之「啟安商業大樓」，以該鐵鎚及一字型螺
    絲起子作為工具，由丙○○負責將該大樓樓梯之止滑銅條撬
    起，被告負責將止滑銅條搬運至樓下之方式，共同竊取該大
    樓所有之樓梯止滑銅條100 公斤，得手後，由被告將竊得之
    止滑銅條背於肩上，行至該大樓一樓逃生門出入口欲離去之
    際，適為證人即該大樓管理員甲○○發現之事實，業據被告
    於警詢、檢察官偵查中及本院審理時供承不諱，核與證人即
    共同被告丙○○於警詢時證述之情節相符，並經證人甲○○
    於警詢、偵查中及本院審理時（見本院卷第108 至110 頁、
    95年7 月31日審判筆錄第3 至7 頁）證述明確，且有高雄市
    政府警察局新興分局扣押筆錄、扣押物品目錄表、贓物認領
    保管單各1 份及查獲照片4 幀在卷可稽，此部分之事實堪以
    認定。
  (2)被告於竊取上開樓梯止滑銅條得手後，將止滑銅條背於肩上
    ，行至該大樓一樓逃生門出入口欲離去之際，適為證人即該
    大樓管理員甲○○發現，而上前自被告身後以一手壓住其背
    上所扛止滑銅條，一手勒住其脖子之方式，欲加以攔阻並逮
    捕之，雙方因而發生拉扯，被告為達脫免逮捕之目的，竟單
    獨起意，在拉扯過程中，多次握拳朝甲○○頭部揮打，並伸
    腳踢向甲○○，而以此方式當場對甲○○施以強暴行為，幸
    甲○○閃躲得當而未受傷，被告趁機掙脫後，隨即跳上適停
    在該大樓前方之一輛自小貨車上，要求該自小貨車司機搭載
    其離去，甲○○見狀，旋亦跳上該自小貨車抓住被告之身體
    ，被告承前為圖脫免逮捕之目的，乃再接續以腳踹向、頂向
    被告，並以雙手猛推甲○○，欲將被告推落自小貨車之行為
    而施以強暴，幸仍因甲○○閃避得宜而未受傷等情，業據證
    人甲○○於偵查中證述：「（警察查獲被告時，樓梯止滑銅
    條在何處查獲？）大樓樓梯出口處，已用鐵絲捆好」、「（
    發現竊盜過程？）當天下午5 、6 點，我當管理員，巡視大
    樓，當場在大樓逃生門出入口，撞見其中一個被告將止滑銅
    條背在肩上，要走出門口，我問他拿何東西，他說沒有是人
    家丟在那邊，他那下來的，我告訴他是小偷，還在亂講，他
    就放下東西，逃到門口，叫在門口接應的小貨車趕快開走，
    我也跟著跳上小貨車，我跟被告發生拉扯，對面生意人報警
    ，隔了4 、5 分鐘，警察到現場」、「（與你發生拉扯的被
    告是否乙○○？）是，我用手抓住被告乙○○的背部及手部
    ，他有抵抗跟我發生拉扯」等語、於本院審理時結證：「（
    95 年2月5 日下午六時許，你是不是曾經在啟安大樓遇見被
    告？）是」、「（請證人詳述在啟安商業大樓發現被告、逮
    捕被告直到警員到達現場的情形？）該處是我的工作場所，
    95 年2月5 日當天是年假的最後一天，也是星期天，該商業
    大樓內有二十四小時營業，所以我不管有無放假，都會到該
    處巡視，當時我看到被告從電梯旁邊的出入口扛著樓梯的止
    滑銅條，扛下樓要走出門，準備離開，在該出入口被我撞見
    ，我問被告他拿的是什麼東西，被告稱他裡面有人在工作，
    把東西拿下來，他要拿出去，我發現不對，我就對被告說，
    你就是小偷，你還亂講，被告以為我是前往逛街的客人，並
    不以為意，當時被告本來是兩手抓住他肩上的東西，因為被
    告不理我，我與被告擦身而過，我就從被告背後，一手壓住
    被告扛著的東西，當時被告一隻手已經放下，我另外一隻手
    從被告脖子後方繞過被告的脖子勒住他，被告就掙脫，轉過
    來面對我，被告轉過來的時候，我的手還是勒住他的脖子後
    方沒有放開，被告用手往我胸部推我，過程中我有時候會被
    被告推開，但是我又馬上抓住被告，被告推開我的時候，他
    就會轉身要離開，但是因為我又馬上抓住被告，所以他會在
    轉過來面對我，要把我推開，過程中，被告就有時會面對我
    ，有時候會背對我，過程中被告有直接打我頭部，我就閃開
    ，被告也有用腳要踢我的動作，但是並沒有踢到我，因為被
    我閃開了，被告的目的是要掙脫趕快離開現場，我沒有很猛
    烈攻擊被告的行為，我只是想要抓住被告，被告攻擊我頭部
    很多次，之前，我並沒有攻擊被告的行為，我只有抓住被告
    ，被告攻擊我之後，我有攻擊被告的行為，但並不是猛烈的
    攻擊，因為他肩膀上的東西很重，他可能承受不了，就將肩
    上的東西放下，被告要跳上大樓前面的一輛小貨車，要叫該
    司機載他走，我就對小貨車的司機講，如果他載被告走，我
    就要將他的車窗打破，因為該處為商業大樓，附近商家聽到
    我喊小偷，他們就打電話報警，沒有二、三分鐘，警察就到
    場」、「（你剛稱你和被告在大樓發生拉扯過程中，你是否
    記得被告何時將其肩膀上的贓物放下？）被告是先轉過來面
    對我後，被告是先用一手推我，並用另一隻扛著的東西的那
    隻手的手肘頂我，過程中被告就把他肩膀上的贓物放下」、
    「（被告放下贓物之後，是否用兩手打你？）是」、「（被
    告如何打你的頭部？）我抓住被告不放，被告握拳朝我頭部
    打過來，我就閃開」、「（你是否受傷？）沒有」、「（依
    照起訴書所載，你有跳上小貨車與被告有發生拉扯？）我前
    開所述的推拉情形都是在大樓內發生，後來我確實有跳上小
    貨車，我抓住被告的身體，被告也是有反抗，被告當時一直
    想要把我推下車，我沒有被被告推下車，被告掙脫過程中，
    雙方都有使力，在小貨車上，被告有用腳踹我、頂我的動作
    ，但是我沒有被頂到或踹到，被告只有推我的動作，並沒有
    再用手打我的頭，後來小貨車的司機，一直叫被告下車，之
    後警察就來了」、「（你為什麼會覺得在車上，被告有要推
    你下車？）因為被告有用力」等語屬實，而證人與被告素無
    怨隙，應無恣意捏造事實誣陷被告之必要，其證詞應堪信為
    真實，足證被告確有為脫免逮捕，而以握拳朝證人甲○○頭
    部揮打多次，並以伸腳踢向、頂向證人甲○○，暨以雙手猛
    推證人甲○○，欲將其推落自小貨車之施以強暴之準強盜犯
    行無訛。
  (3)辯護人雖辯以：被告與證人甲○○發生拉扯，要屬被告排除
    被拖拉逮捕之抵抗動作，尚不能謂與準強盜罪之構成要件相
    符云云。惟按刑法第329 條準強盜罪之所謂施強暴或脅迫，
    只須有此行為即為已足，不以至使人不能抗拒為必要，此與
    強盜罪係以強暴、脅迫等手段，致使被害人不能抗拒為構成
    要件者不同。而所謂強暴，謂直接或間接對於人施以暴力，
    壓制被害人之抗拒，或使被害人處於不能抗拒之狀態；而所
    稱之脅迫，衹要在客觀上可使人發生恐怖觀念之行為，即足
    當之，至該人是否因而心生畏怖，則非所問；另按刑法第32
    9 條之準強盜罪，係以竊盜或搶奪，因防護贓物、脫免逮捕
    或湮滅罪證而當場施以強暴、脅迫為構成要件，其所實施之
    強暴行為，並不以使人受傷為必要（最高法院93年台上字第
    1470號及89年度台上字第1322號判決意旨參照）。本件被告
    於竊得財物後，為達脫免逮捕之目的，除與證人甲○○發生
    拉扯推擠外，並有接續以手握拳朝證人甲○○頭部揮打多次
    、以腳踢向或頂向證人甲○○，及用雙手猛推證人甲○○，
    欲將其推落自小貨車之施暴行為，已如前述，雖證人甲○○
    因閃躲得當而未受傷，且亦未因被告上開施暴行為而處於不
    能抗拒狀態，然亦不能解免被告施以強暴之犯行甚明。辯護
    人所辯，顯然於法無據，不足採信。
  (二)綜上所述，被告上開所辯，要屬事後卸責之詞，不足為採。
    本案事證明確，被告上開犯行洵堪認定，應予依法論科。
三、論罪科刑部分：
    按刑法第329 條所規定之以強盜論者，即以強盜罪相當條文
    處罰之意，並非專以第328 條第1 項之強盜罪論，故第330
    條所謂犯強盜罪，不僅指自始犯強盜罪者而言，即依第329
    條以強盜論者，亦包括之，如此項準強盜有第321 條第1 項
    各款情形之一，自應依第330 條論處；攜帶兇器犯竊盜罪，
    而因脫免逮捕，當場施以強暴脅迫者，係屬刑法第329 條之
    準強盜，已具有同法第321 條第1 項第3 款之情形，自有同
    法330 條之適用（最高法院25年上字第6626號、42年臺上字
    第523 號判例意旨及48年台上字第166 號裁判意旨參照）。
    次按刑法第321 條第1 項第3 款之攜帶兇器竊盜罪，係以行
    為人攜帶兇器為其加重條件，此所謂兇器，其種類並無限制
    ，凡客觀上足對人之生命、身體、安全構成威脅，具有危險
    性之兇器均屬之（最高法院79年台上字第5253號判例意旨參
    照），而被告持以行竊之鐵鎚及一字型螺絲起子各1 支，鐵
    鎚1 支為木頭握柄，前端為金屬材質，質地堅硬；一字型螺
    絲起子1 支，為塑膠握柄，前端銳利，為金屬材質，有照片
    1 幀在卷可稽，若持之用以攻擊人體，顯足以造成傷害，是
    可認上開鐵鎚及一字型螺絲起子，客觀上足以對人之生命、
    身體安全構成威脅，具有危險性，自屬兇器無訛。本件被告
    攜帶上開兇器竊盜，得手後，欲離去之際，為證人甲○○發
    現，為脫免逮捕，接續對證人甲○○施以用手握拳朝證人甲○○頭部揮打多次、以腳踢向或頂向證人甲○○，及用雙手
    猛推證人甲○○，欲將其推落自小貨車之強暴行為，核其所
    為，係犯刑法第329 條之準強盜罪而有同法第321 條第1 項
    第3 款情形，應論以刑法第330 條第1 項之加重強盜罪。公
    訴意旨認被告所為係犯刑法第329 條之準強盜罪，然該條文
    本身並無罰則，觀起訴事實記載被告攜帶兇器竊取啟安商業
    大樓之樓梯止滑銅條得手後，欲離去之際，為脫免逮捕，當
    場對證人甲○○施以強暴行為等情，核屬刑法第329 條之準
    強盜罪，而有刑法第321 條第1 項第3 款之加重情形，起訴
    書未引用刑法第330 條第1 項規定，應係漏引，本院應予增
    列，尚不生變更起訴法條問題，附此敘明。被告與丙○○間
    ，就前開攜帶兇器竊盜部分，雖有犯意聯絡及行為分擔，而
    為共同正犯，然就準強盜犯行部分，既係被告單獨另行起意
    ，丙○○與被告間並無犯意聯絡及行為分擔，自非共同正犯
    。被告前因毒品危害防制條例案件，經本院以92年度訴字第
    2559號判決判處有期徒刑8 月確定，於94年4 月8 日執行完
    畢，有臺灣高等法院被告前案紀錄表1 份在卷可憑，其於刑
    之執行完畢後，5 年內再犯本件有期徒刑以上之罪，無論依
    95年7 月1 日施行之修正前刑法第47條規定或修正後刑法第
    47條第1 項規定，均構成累犯，自無庸為新、舊法之比較，
    依刑法第2 條第1 項規定，適用行為時即修正前刑法第47條
    規定，加重其刑。爰審酌被告曾有毒品前科，此有臺灣高等
    法院被告前案紀錄表在卷可參，竟仍不知上進循正當管道賺
    取財物，而以竊盜方式破壞社會秩序，危害人民財產安全，
    且為脫免逮捕竟施強暴行為於證人甲○○，惡性非輕，惟念
    其犯後坦供部分犯行，態度尚可，並期確能有悔悟之心等一
    切情狀，量處如主文第所示之刑，以示懲儆。扣案之鐵鎚1
    支及一字型螺絲起子1 支，均為被告所有，且為供其上開竊
    盜犯行時所用之物，業據被告供承在卷，爰依刑法第38條第
    1 項第2 款規定，宣告沒收之。至扣案之鐵勾1 支，被告否
    認為其或丙○○所有，且亦否認為供本件犯罪所用之物，則
    在欠缺其他積極證據足認係為被告所有供犯本件犯罪所用之
    物或預備供犯本件犯罪所用之物之情形下，自不予宣告沒收
    ，附此敘明。
據上論斷，應依刑事訴訟法第299 條第1 項前段，刑法第2 條第
1 項前段、第329 條、第330 條第1 項、修正前刑法第47條、刑
法第38條第1 項第2 款，判決如主文。
本案經檢察官李門騫到庭執行職務。
中    華    民    國    95    年    8     月    14    日
                  刑事第十三庭  審判長法  官  洪碩垣
                                      法  官  張金柱
                                      法  官  劉惠娟
以上正本證明與原本無異。
如不服本判決，應於判決送達後10日內，向本院提出上訴狀。
中    華    民    國    95    年    8     月    14    日
                                      書記官  陳素徵
附錄本案論罪科刑法條：
刑法第329條
竊盜或搶奪，因防護贓物、脫免逮捕或湮滅罪證，而當場施以強
暴脅迫者，以強盜論。
刑法第330條
犯強盜罪而有第 321 條第 1 項各款情形之一者，處 7 年以上有


司法院資訊處製作；財團法人民間司法改革基金會備份。
